【裁判字號】    97,訴,304
【裁判日期】    971105
【裁判案由】    清償債務
【裁判全文】
臺灣苗栗地方法院民事判決               97年度訴字第304號
原      告  甲○○
被      告  林芯宇原名：林雪.
                      號
                      號
訴訟代理人  乙○○
上列當事人間請求清償債務事件，本院於民國97年10月30日言詞
辯論終結，判決如下：
    主  文
被告應給付原告新臺幣貳拾伍萬捌仟伍佰陸拾肆元，及自民國九
十七年八月一日起至清償日止，按週年利率百分之五計算之利息
。
原告其餘之訴駁回。
訴訟費用新臺幣壹萬捌仟玖佰壹拾玖元由被告負擔新臺幣貳仟柒
佰零元，由原告負擔新臺幣壹萬陸仟貳佰壹拾陸元。
本判決原告勝訴部分得假執行。但被告如以新臺幣貳拾伍萬捌仟
伍佰陸拾肆元為原告預供擔保，得免為假執行。
    事實及理由
一、原告起訴主張：訴外人雅丹妮實業有限公司（下稱雅丹妮公
    司）於民國83年間向新竹區中小企業銀行（嗣更名為新竹國
    際商業銀行，再更名為渣打國際商業銀行【下稱渣打銀行】
    ）借款新臺幣（下同）100 萬元，原告、被告均為該次借款
    之連帶保證人，其後雅丹妮公司欠款未還，經新竹區中小企
    業銀行向臺灣新竹地方法院聲請對雅丹妮公司及連帶保證人
    發支付命令確定。於97年間，渣打銀行以該支付命令為執行
    名義向鈞院聲請強制執行（97年度執字第4331號），扣押原
    告在臺灣銀行苗栗分行之存款1,809,947 元，並於97年5 月
    8 日移轉渣打銀行而清償完畢。按連帶債務人中之一人，因
    清償、代物清償、提存、抵銷或混同，致他債務人同免責任
    者，得向他債務人請求償還各自分擔之部分，並自免責時起
    之利息，民法第281 條第1 項定有明文，為此依民法第281
    條第1 項規定向被告求償。並聲明：被告應給付原告1,809,
    947 元，及自支付命令送達被告之翌日起至清償日止，按週
    年利率百分之5 計算之利息。
二、被告之抗辯：
  (一)本件支付命令中利息起算日為84年11月11日起至清償日止，
    而利息之時效期間為5 年，此部分原告自應於執行程序中拒
    絕給付或提起債務人異議之訴，否則被請求之金額自是為數
    甚鉅，而原告並未為之，如此疏失應由原告承擔，不應由其
    他連帶債務人負擔。
  (二)民法第280 條規定連帶債務人相互間，除法律另有規定或契
    約另有訂定外，應平均分擔義務，縱認被告要負擔這筆債務
    ，也應由連帶債務人平均分擔，而非由被告獨自負擔。並聲
    明：原告之訴駁回。
三、原告主張：雅丹妮公司於83年間向新竹區中小企業銀行借款
    100 萬元，兩造均為該借款之連帶保證人，嗣雅丹妮公司欠
    款未還，經新竹區中小企業銀行向臺灣新竹地方法院聲請對
    雅丹妮公司及連帶保證人發支付命令確定，於97年間，渣打
    銀行以該支付命令為執行名義向本院聲請強制執行（97年度
    執字第4331號），扣押原告在臺灣銀行苗栗分行之存款1,80
    9,947 元並移轉予渣打銀行而清償完畢等情，業據其提出本
    院執行命令、臺灣銀行苗栗分行函、借據為證（見本院97年
    度促字第6346號卷第6 至9 頁、97年度訴字第304 號卷第33
    頁），且為被告所不爭執，並經本院依職權調閱本院97年度
    執字第4331號執行事件卷宗查明無訛，堪信為真實。
四、本件應探究者為：原告依民法第281 條第1 項規定向被告請
    求1,809,947 元，是否有理由？茲析述如下：
  (一)按數人負同一債務，明示對於債權人各負全部給付之責任者
    ，為連帶債務，民法第272 條第1 項定有明文。從本件借據
    觀之（見本院97年度訴字第304 號卷第33頁），立契約人為
    雅丹妮公司，原告、被告、賴榮坤、賴榮鋒、吳麗娟、吳瑜
    敏均為連帶保證人，又保證債務之所謂連帶，係指保證人與
    主債務人負同一債務，對於債權人各負全部給付之責任者而
    言（最高法院45年台上字第1426號判例參照），故就本件借
    款之清償，雅丹妮公司、原告、被告、賴榮坤、賴榮鋒、吳
    麗娟、吳瑜敏為連帶債務人，甚為明確。
  (二)次按連帶債務人相互間，除法律另有規定或契約另有訂定外
    ，應平均分擔義務；連帶債務人中之一人，因清償、代物清
    償、提存、抵銷或混同，致他債務人同免責任者，得向他債
    務人請求償還各自分擔之部分，並自免責時起之利息，民法
    第280 條前段、第281 條第1 項分別規定明確。本件雅丹妮
    公司、原告、被告、賴榮坤、賴榮鋒、吳麗娟、吳瑜敏間就
    該借款清償義務之分擔，並未以契約另為約定，依上規定，
    應平均分擔義務，即每人應分擔7 分之1 之借款清償義務。
    而在本院97年度執字第4331號執行事件程序中，原告已為1,
    809,947 元借款清償義務之清償，其他連帶債務人即雅丹妮
    公司、被告等人並因而免其責任，故原告依民法第281 條第
    1 項規定，向被告請求償還被告應分擔之部分即258,564 元
    （1,809,947 ×1/7 ＝258,564 【元以下4 捨5 入】），應
    屬有據。
  (三)被告雖辯稱：利息之時效期間為5 年，原告未於執行程序中
    就超過5 年部分之利息拒絕給付或提起債務人異議之訴，如
    此疏失應由原告承擔等語。惟時效完成後，依民法第144 條
    規定僅債務人得以此為抗辯而拒絕給付，非謂債權人對債務
    人即無請求之權利，債務人縱為給付事後亦不得以債權人不
    當得利為由而請求債權人返還，故原告就此部分為清償，亦
    屬義務之履行，難謂有何「疏失」，是被告以此為辯，自難
    憑採。
五、從而，原告依民法第281 條第1 項規定，請求被告應給付原
    告258,564 元，及自支付命令送達被告之翌日即97年8 月1
    日起至清償日止，按週年利率百分之5 計算之法定遲延利息
    ，為有理由，應予准許，逾此部分之請求，即屬無據，應予
    駁回。
六、本件判決所命被告給付之金額未逾500,000 元，本院就原告
    勝訴部分，應依民事訴訟法第389 條第1 項第5 款之規定，
    依職權宣告假執行。本院另依民事訴訟第392 條第2 項規定
    ，依職權酌定相當之擔保金額，為免為假執行之宣告。
七、據上論結，本件原告之訴為一部有理由，一部無理由，依民
    事訴訟法第79條、第389 條第1 項第5 款、第392 條第2 項
    ，判決如主文。
中    華    民    國    97    年    11    月    5     日
                  民事庭法  官  張 文 毓
以上正本係照原本作成。
如不服本判決，應於送達後20日內向本院提出上訴狀（須附繕本
）。
                        書記官  歐 明 秀
中    華    民    國    97    年    11    月    6     日


司法院資訊處製作；財團法人民間司法改革基金會備份。
